臺灣士林地方法院刑事判決　　　　　　　　　　　　八十九年度易字第一三七號
　　公　訴　人　臺灣士林地方法院檢察署檢察官
　　被　　　告　丙○○
　　指定辯護人　本院公設辯護人　姜惠如
右列被告因贓物等案件，經檢察官提起公訴（八十九年度偵字第九一四四號），及併
案審理（台灣士林地方法院檢察署九十年度偵字第九八號）、（台灣桃園地方法院檢
察署九十年度偵字第二六八號）、（台灣高雄地方法院檢察署九十年偵字第三四二五
號），本院判決如左：
    主  文
丙○○共同行使偽造公文書，足以生損害於公眾及他人，處有期徒刑參年陸月。
如附表一所示編號（一）、（二）、（三）所載偽造之印文及署押；如附表二編號（
一）、（二）、（三）、（四）「沒收物」欄所載偽造之印文及署押；扣案偽造「己○○」之國民身分證壹枚，均沒收。
    事  實
一、丙○○與庚○○（綽號莊董，因犯偽造有價證券等罪，經台灣桃園地方法院以九
    十年度訴字第二七０號判處有期徒刑五年，上訴臺灣高等法院後撤回上訴確定）
    、丁○○（丙○○之兄，因犯偽造有價證券等罪，原由台灣台中地方法院以九十
    年度訴緝字第八十九號判處有期徒刑四年，上訴臺灣高等法院後死亡，改判公訴
    不受理）、癸○○（因犯偽造有價證券等罪，由台灣高等法院台中分院以八十九
    年度上訴字第二三五五號判處有期徒刑五年確定）及真實姓名年籍均不詳綽號「
    河馬」等成年男子，共同基於意圖為自己不法所有之概括犯意聯絡，自民國（下
    同）八十九年三月間起，由丙○○、丁○○、癸○○等提供渠等之照片予庚○○
    ，再由庚○○轉交予「河馬」等人，由「河馬」等人將丙○○等人之照片貼在偽
    造之他人證件上後，再由庚○○將偽造後之證件交給丙○○等人，由丙○○、癸○○、丁○○持上開偽造之證件向不知情之租車行租得車輛或以分期付款之方式
    詐購得車輛後，庚○○再持丙○○、丁○○、癸○○照片向「河馬」取得換貼有
    丙○○等人照片之租車行負責人之偽造身分證及所租得車輛之偽造或補發車籍資
    料，而持上開相關證件將租得之車輛向不知情之當舖業加以典當或供租車之擔保
    以得利之方式，渠等再朋分各自作案部分所得，由出面典當者分得詐得利益之一
    成，餘均由庚○○、「河馬」等朋分。渠等有為下列違法行為：
（一）八十九年三月十三日，庚○○將偽造之「何明輝」、「洪鉅順」身分證、汽車
      駕駛執照交付予丁○○、癸○○，再指示二人，共同前往楊皓任所經營位於臺
      中市○○路○段四之十五號之「環球小客車租賃公司台中分公司」，以何明輝
      名義佯租車號Ｅ九－五七一六號廂型車一輛，並佯由洪鉅順為保證人，約定租
      金每日三千三百元，由丁○○偽造「何明輝」簽名及捺指印之署押各二枚，癸○○偽造「洪鉅順」簽名及捺指印之署押各一枚，而偽造承租人為何明輝名義
      之「汽車出租約定切結書」一份，並交付該切結書予楊皓任以行使，足以生損
      害於何明輝、洪鉅順及戶政、監理機關對於戶政、汽機車管理之正確性，並致
      使楊皓任誤以為係何明輝本人前來租車，陷於錯誤，而將上開車輛出租交付予
      丁○○，而丁○○、癸○○得逞後即將上開所租得車輛及偽造之身分證、駕照
      交予庚○○。庚○○自丁○○、癸○○二人處取得所租得之車牌號碼Ｅ九－五
      七一六號廂型車輛後，庚○○又自「河馬」處取得換貼有丙○○照片之偽造「
      楊皓任」身分證一張，並偽刻「楊皓任」印章一顆，再與癸○○共同駕駛該車
      至台南地區。而庚○○再連絡有犯意聯絡之丙○○，於八十九年三月二十一日
      ，庚○○在蕭忠偉所經營位於台南市○○○路○段一九六號之「同安當舖」與
      丙○○會合，即將上開偽造楊皓任身分證、行車執照、偽刻印章交付予丙○○
      ，指示丙○○出面持前開偽造之「楊皓任」身分證、行車執照，向蕭忠偉佯稱
      係楊皓任本人，將該車以十四萬元之價格，典當予不知情之蕭忠偉，丙○○並
      偽造楊皓任之簽名，偽造楊皓任名義之當票私文書一紙（上有偽造楊皓任之簽
      名一枚、指印三枚），並持以行使而將偽造之行車執照等車籍資料全部交付予
      蕭忠偉，足以生損害於楊皓任及戶政、監理機關對於戶政、汽機車管理之正確
      性，並使蕭忠偉誤以為是楊皓任本人前來典當，陷於錯誤，交付丙○○十四萬
      元。丙○○所得價款十四萬元及偽造之身分證、當票則交付予庚○○。
（二）八十九年三月二十三日，庚○○將偽造「劉朝欉」、「林均元」之身分證交付
      予丁○○、丙○○，再指示二人與癸○○，共同前往李宗鴻所經營位於台南市
      ○區○○路三０一巷八十九號「車王機車行」，由庚○○帶丙○○、丁○○進
      入車行內，癸○○在車行外等候，由丁○○以「劉朝欉」之名義，以分期付款
      之方式詐購得總價為新台幣（下同）四萬四千二百五十元車號ＺＷＧ─八七二
      號機車一輛，並由丙○○以「林均元」名義為保證人，二人在「附條件買賣契
      約書」之私文書上分別偽造「劉朝欉」、「林均元」之署名，並分別在偽簽之
      署名上偽造上開二人之捺印各一枚後，交付該「附條件買賣契約書」予李宗鴻
      以行使，同時丙○○、丁○○二人另又以「劉朝欉」、「林均元」為共同發票
      人之名義，偽造金額為四萬四千二百五十元然尚未填載票據應記載事項「發票
      日」、尚未成為有價證券性質之本票私文書一紙（渠二人在該紙本票上分別偽
      造劉朝欉、林均元之署名各一枚、劉朝欉之指印二枚、林均元之指印一枚），
      亦交付李宗鴻供擔保之用，足以生損害於劉朝欉、林均元及戶政機關對於戶政
      管理之正確性，並使李宗鴻誤以為係劉朝欉本人前來買車，陷於錯誤，將上開
      機車出租交付予丁○○、丙○○，而丙○○、丁○○得逞後即將上開所購得之
      機車交予庚○○。庚○○取得丙○○、丁○○二人所詐購之ＺＷＧ─八七二號
      機車後，又自「河馬」處取得貼有丁○○照片之偽造「劉朝欉」駕駛執照一張
      ，由丁○○於八十九年三月二十七日下午五時二十五分許，至台南縣永康市○○路七七六號「南台汽車出租行」，以將上開詐購得之ＺＷＧ─八七二號機車
      提供作為擔保之詐術，向不知情之車行負責人薛朝坤租得一輛車號為Ｐ２─四
      四三三號小客車（價值約三十五萬元），丁○○並以劉朝欉名義偽造簽訂一份
      「租車契約書」之私文書（上偽造劉朝欉之簽名、指印各一枚），並持交薛朝
      坤行使，足以生損害於劉朝欉及監理機關對於汽機車管理之正確性，並使不知
      情之薛朝坤誤以為是劉朝欉本人前來租車而交付上開小客車，後因庚○○認該
      部小客車經車主報失竊未拿去典當，始由丙○○開往棄置他處。
（三）於八十九年四月七日下午三時四十分許，丙○○持上開偽造之「林均元」身分
      證及偽造「林鈞元」之駕駛執照（上開二份證件上記載之身分資料均相同，僅
      「林均元」與「林鈞元」名字有異），至位於高雄市三民區○○○路三一四號
      「百峰租車行」，向不知情之負責人張枝敏，詐租車號ＹＲ─七六０三號小客
      車，並以「林鈞元」名義偽簽「高雄市小客車租賃商業同業公會租車契約書」
      私文書，並於該私文書上偽造「林鈞元」之署名一枚及捺指印二枚，足以生損
      害於「林鈞元」、「林均元」及戶政機關、監理機關對於戶政、汽機車管理之
      正確性，並使張枝敏誤以為是「林鈞元」本人前來租車，不疑有他依約出租，
      後丙○○又於翌日下午二時四十分許，再至該「百峰租車行」換租另一部六Ｋ
      ─００四八號小客車（該小客車係百峰租車行以鐘居進名義買受，自八十九年
      三月二十九日起由該車行出租，價值約十六萬元），並以一輛ＯＦＧ─八一０
      號重型機車供擔保，丙○○又偽以「林鈞元」為發票人名義簽發「金額」及「
      發票日」等票據應記載事項均空白、尚未成為有價證券或私文書之本票一紙（
      其在發票人上名義偽造「林鈞元」之署押及指印各一枚），並行使交付張枝敏
      供擔保之用，使張枝敏不疑有他，誤以為「林鈞元」本人前來承租，依約交付
      該小客車予丙○○，足以生損於損害「林均元」、「林鈞元」。丙○○詐取該
      小客車後，即交由庚○○等人處理，嗣庚○○即與「河馬」、「醫生」等偽造
      該六Ｋ─００四八號小客車車主鐘居進之身分證並取得向監理機關補發上開小
      客車之車籍資料（包括在「汽車新領牌照登記書上」偽造鐘居進之印文一枚）
      ，庚○○即將該車輛及上開證件交予丙○○、癸○○二人，三人於八十九年四
      月十四日下午三時許，至位於高雄縣林園鄉○○村○○路二之四十六號張祝霖
      經營之「利昌當鋪」，持上開偽造之「鐘居進」身分證、補發六Ｋ─００四八
      號小客車籍資料及駕駛該小客車，由丙○○偽以「林均元」名義、癸○○偽以
      「鐘居進」名義，向該當鋪典當四十二萬元，並由癸○○偽以「鐘居進」名義
      偽造「當票」私文書一紙（偽造「鐘居進」署押一枚、指印二枚）後，持交張
      祝霖以行使，足以生損害於鐘居進、林均元、及戶政機關對於戶政管理之正確
      性，並使張祝霖不疑有他依約允其典當，交付丙○○典當款四十二萬元。
二、詎丙○○食髓知味，自八十九年三月間起至同年六月間止，與庚○○、綽號「河
    馬」、「醫生」、「阿金」等真實姓名年籍不詳之成年男子間，基於共同之概括
    犯意聯絡，由丙○○提供照片交由庚○○將上開照片交付與「河馬」、「醫生」
    等人，由「阿金」負責偽造車牌、「醫生」負責偽造車籍資料及身分資料後，提
    供如附表二編號（一）至（四）號所示之被害人乙○○等人所有，由其他不詳姓
    名之成年人共犯所竊，懸掛偽造車牌之引擎號碼、車身號碼已經變造之自用小客
    車（即俗稱之ＡＢ車、借屍還魂車），及變造後車號之車主偽造身分證（已換貼
    丙○○之照片）、偽造車籍資料（含車輛行車執照、保險證等特種文書、汽車新
    領牌照登記書、汽車出廠與貨物稅完稅照證等私文書、使用牌照稅繳款書、汽車
    燃料使用費繳款書等公文書）等證件；庚○○於取得所變造之車輛及相關偽造證
    件後，即指示丙○○，於附表二所示之時、地，持前開偽造身分證件、車籍等資
    料，冒稱車主本人前往典當，前往如附表二所示不知情之各當舖典當，向不知情
    之當舖人員行使，並偽簽如附表二所示之變造後車輛車主之簽名而偽造汽車買賣
    合約書或當票私文書等（當舖最後交由典當人收執，以為贖回之憑據），交付予
    如附表二所示之各當舖人員，致不知情當舖人員陷於錯誤，而交付如附表二所示
    之金額，足以生損害於各該被害人、戶政機關、監理機關、稅務機關對於戶政管
    理、汽機車管理、稅務管理之正確性，丙○○事後並將偽造之身分證件、當票等
    交由庚○○統一撕毀，且未如期支典當利息及回贖，各該當鋪負責人始知受騙（
    各次竊車、典當之犯罪時間、地點、手段均詳如附表二所載）。嗣於八十九年五
    月三十日上午十一時，丙○○依庚○○指示至台北市○○路○段三五四號福元汽
    車當舖典當如附表二編號（四）號之車輛，經當舖負責人蔡翔安發覺有異，而報
    警當場查獲丙○○，始未得逞，並扣得偽造「己○○」之國民身分證一枚等物，
    再分別循線查獲癸○○、丁○○、庚○○等人。
三、案經台北市政府警察局士林分局移送台灣士林地方法院檢察署偵查起訴（八十九
    度偵字第九一四四號），及併案審理（台灣士林地方法院檢察署九十年度偵字第
    九八號）、（台灣桃園地方法院檢察署九十年度偵字第二六八號）、（台灣高雄
    地方法院檢察署九十年偵字第三四二五號）。
    理  由
一、訊據被告丙○○，固坦承曾交付庚○○其本人之照片供偽造證件之用，並於事實
    欄所載一（一）（二）、（三）及如附表二所示編號（一）、（二）、（三）、
    （四）之時間、地點，從事如事實欄所載之行為，惟辯稱：伊因為欠地下錢莊四
    、五十萬元，地下錢莊即介紹「莊董」庚○○跟伊認識，庚○○要伊配合去買車
    或冒充車主去典當車輛，伊可分得一成利潤，但所得均由地下錢莊取走充當清償
    欠款，犯罪事實二部分伊不知庚○○所交付之車輛是贓車，亦不知車輛有經過變
    造、車籍及繳稅資料是假的，所有的資料都是庚○○所交付的，他叫伊冒充車主
    去典當車子，伊對於車子的來源及證件的真假有懷疑，覺得怪怪的云云。
（一）事實欄一部分：
      被告丙○○有交付照片予同案共犯庚○○供偽造證件之用，庚○○並有於右揭
      時、地交付偽造身分證、駕照等證件予丙○○、丁○○、癸○○等人，指示渠
      等三人至租車行先租得車輛或詐買車輛後，再依所租得車輛或買受之車主及車
      籍等資料，向「河馬」取得偽造之車主證件、車籍資料或向監理單位補發之車
      籍資料，再指示丙○○、丁○○、癸○○等人至當舖典當或供租車擔保之事實
      ，除據被告丙○○坦承不諱外，並經同案共犯丁○○、癸○○於警訊及渠等所
      涉之案件中供述明確（丁○○部分係台灣台中地方法院以九十年度訴緝字第八
      十九號；癸○○係台灣高等法院台中分院八十九年度上訴字第二三五五號），
      並據本院調卷明確，核與被害人洪鉅順、楊皓任、蕭忠偉、劉朝欉、林鈞元、
      李宗鴻、薛朝坤、張枝敏、鐘居進、張祝霖於警訊中、薛朝坤、李宗鴻於臺灣
      台南地法院檢察署偵查中指訴甚詳，而同案共犯庚○○、丁○○、癸○○亦因
      本件同一之偽造有價證券等案件，庚○○經台灣桃園地方法院以九十年度訴字
      第二七０號判處有期徒刑五年，上訴臺灣高等法院後撤回上訴確定、丁○○原
      由台灣台中地方法院以九十年度訴緝字第八十九號判處有期徒刑四年，上訴臺
      灣高等法院後因死亡，改判公訴不受理、癸○○由台灣高等法院台中地分院以
      八十九年度上訴字第二三五五號判處有期徒刑五年確定，此分別有各該刑事判
      決書各一份在卷可參，復有偽造之「楊皓任」、「林均元」、「劉朝欉」、「
      林均元」、「鐘居財」等人名義之身分證影本各一份、偽造「林鈞元」、「劉
      朝欉」之駕駛執照影本各一份、車王機車行之「附條件買賣契約書」、偽造供
      車王機車行擔保尚未記載完備之「本票」、南台租車行之「租車契約書」、偽
      以林鈞元名義之「高雄市小客車租賃商業同業公會租車契約書」、偽以鐘居進
      名義之當票、偽造供「百峰租車行」擔保尚未記載完備之本票、偽以楊皓任名
      義之當票各一份（以上均影本）、贓物領據等附卷可稽，而被告丙○○偽以「
      林均元」名義及丁○○偽以「劉朝欉」名義所簽發之本票、附條件買賣契約書
      ，依其上所按捺之指印，經送內政部警政署刑事警察局鑑定結果，認「林均元
      」部分確為被告所為、「劉朝欉」部分為丁○○所為，有該局８９、５、３局
      紋字第五一七號內政部警政署刑事警察局鑑定書影本一份在卷可憑；至於同案
      被告庚○○於本院調查中雖不否認有提供上開偽造證件予被告丙○○、丁○○
      、癸○○等人之事實，惟辯稱：伊只將向「河馬」買來的假證件賣給他們而已
      ，伊並未參與他們租車不還以典當車子的部分云云（見本院九十年三月二十二
      日訊問筆錄），惟同案共犯即被告丙○○、丁○○、癸○○於自己所涉同一案
      件，自警訊始、偵查及本院審理中，均一再指稱係因積欠地下錢莊債務無力清
      償，須配合庚○○至當舖典當車輛，以此方式清償欠款，確係庚○○指示去租
      車，所租得之車輛亦確係交付予庚○○，庚○○再指示以偽造證件至當舖典當
      租得之車輛，所得典當款項亦交付予庚○○，此經本院調卷查核明確，衡情共
      犯丙○○、丁○○、癸○○等人係分別遭警查獲，且由法院分別審理（丁○○
      、癸○○係經台灣台中地方法院檢察署檢察官以一案提起公訴），渠等三人竟
      分別均共同一再指稱係與地下錢莊之債務糾紛，始依庚○○指示為上開租車及
      典當車輛違法犯行，顯不可能係故意相互勾串所為，且渠等三人於指述庚○○
      之同時，亦坦承關於自己部分之犯行，亦非藉對庚○○之指述而達為己脫罪之
      目的，亦認不可能係故意誣陷被告所言，認丙○○、丁○○、癸○○對庚○○
      此部分之指述尚屬真實可採；再參酌事實欄二所述如附表所示之犯行，確係庚○○自「河馬」、「醫生」等人處取得偽造證件、車籍資料及變造車號車輛交
      由丙○○、丁○○、癸○○等人典當，對丙○○、丁○○、癸○○而言，庚○○確係居於幕後、指揮地位，就事實欄一而言，自不可能如庚○○所述僅係出
      賣假證件予丙○○、丁○○、癸○○而已，不知渠等人所為何事云云，庚○○
      所辯顯係避重就輕之詞，不足採信，應認被告丙○○此部分之供述與事實相符
      。
（二）事實欄二部分（即附表二部分）：
      被告自八十九年三月間起至同年五月間止，於如附表二所示之時間、地點，由
      庚○○提供上開車號車輛及車主證件、相關車籍、繳稅資料予被告，並指示被
      告至當舖典當之事實，業據被告坦承不諱，核與同案共犯庚○○於本院調查及
      其所涉案件中所供述情節相符（見本院九十年三月二十二日訊問筆錄），並經
      本院調卷查核明確，而上開車輛係經拼裝而成俗稱之ＡＢ車或借屍魂車，車輛
      引擎號碼經過變造、車主證件、行車執照、車牌、車籍資料、繳稅資料係偽造
      等情，亦據被害人辛○○、甲○○、李財旭、陳銘容、乙○○、子○○、李旭
      財、林錦澤、戊○○、壬○○、蔡翔安、己○○等人指述甚詳，復有偽造如附
      表二「犯罪手法」欄所示之各項偽造之身分證、駕照、汽車買賣合約書、行車
      執照、汽車新領牌照登記書、保險證、汽車出廠與貨物稅完稅照證、使用牌照
      稅繳款書、契約書、當票等影本在卷可稽（其中有關於己○○部分之所有資料
      及Ｃ四─六八０五號、Ｓ五─九六五一號之汽車行車執照及汽車新領牌照登記
      書均係正本），及偽造之Ｃ四─六０五號、Ｓ五─九六五一號、Ｙ六─二七０
      號等六面車牌扣案可佐，而被告偽以辛○○名義簽發之當票經送內政部警政署
      刑事警察局鑑定結果，認其上之指紋確為被告所有，有該局８９、６、９局紋
      字第六三六號鑑定書一份附卷供參，另查扣己○○名義之保險證，經本院向新
      光產物保險股份有限公司查詢是否為真正時，該公司函覆：上開保險證為該公
      司於八十九年一月十五日遺失之物，有向屏東縣警察局屏東分局民生分駐所報
      案之遺失物，遺失時為空白未記載任何資料，該公司內部已依內部規定作廢，
      有該公司（九０）新產車發字第０二六二號函一紙，是該保險證亦為偽造無訛
      ，而查扣之Ｓ五─九六五一號、Ｃ四─六０五號小客車車牌及Ｃ四─六八０五
      號、Ｓ五─九六五一號之汽車行車執照及新領牌照登記書經送交通部公路局嘉
      義區監理站鑑定結果，認均為偽造無訛，有該所八十九年十月十八日（八九）
      嘉監一字８９１５２７３號函及所附鑑定報告一份在卷可參，此外復有相關車
      輛之車籍作業系統─查詢認可資料、彩色照片、贓物領據等附卷可證，而依被
      害人己○○所提出其所有Ｙ六─二七０號小客車之「汽車行車執照」、「汽車
      新領牌照登記書」、「三陽工業股份有限公司電子計算機開立專用汽車出廠與
      貨物稅完稅照證」、「嘉義縣稅捐稽徵處八十九年全期使用牌照稅繳款書」、
      「八十九年全汽車燃料使用費繳款書」（影本附於台灣士林地方法院檢察署八
      十九年度偵字第九一四四號卷第五十六、五十八、五十九、六十五頁），比對
      查扣上開相同之資料，可見被告於如附表所示編號（四）持以行使之上開查扣
      資料，均係偽造無誤，有各該資料扣案可證。雖被告辯稱不知如附表二所示的
      車輛是贓車，不知車子有經過變造，也不知庚○○所交付的車籍及繳稅資料是
      偽造的云云，同案被告庚○○亦一再陳稱其係向「河馬」、「醫生」等人購買
      變造車輛及含身分證件及車籍資料之全套偽造證件云云，然被告於本院審理中
  自承：「證件都不是我偽造，是「莊董」叫我去典當，我也不知道車子是贓車
      ，但是對於車子的來源及證件真假我會懷疑，覺得是怪怪的，因為『莊董』每
      次都叫我以車主名義去典當，我想如果是真的話，不應該叫我用車主的名義去
      典當。」（見本院九十一年一月十七日審理筆錄），是被告既均持偽造之身分
      證件偽以車主名義典當，且參與典當之案件多達四件，加上其參與事實欄一部
      分之案件亦達三件，其主觀上對於上開車輛為該集團之其他成員以不法方法取
      得，應有認識，縱其不知究係竊盜或詐欺取得，然若其他成員以竊盜方法取得
      亦不違背其本意，是被告就典當車輛之過程既與庚○○基於共同之犯意聯絡所
      為，縱其未親自參與竊車之行為或參與變造車體、偽造上開證件，惟共同實施
      犯罪行為之人，在合同意思範圍之內，各自分擔犯罪行為之一部，相互利用他
      人之行為，以達其犯罪之目的，即應對於全部所發生之結果，共同負責（最高
      法院二十八年上字第三一一０號判例參照），再參酌全案情節，本案顯係被告
      與庚○○、「河馬」、「醫生」等人經事前縝密計劃再彼此分工而完成，尤其
      關於證件偽造及車輛變造部分，其複雜性顯非個人獨力親為所能成，足認本案
      係一有類似組織性之犯罪集團存在，縱實際下手行竊車輛者係被告或共犯庚○○、丁○○、癸○○、「河馬」、「醫生」以外之人，變造車體及偽造證件係
      「阿金」、「醫生」，惟被告既就其所涉案件之全部犯罪事實均有認識，則仍
      認共犯全體就其所涉每一部分之犯罪行為，均有犯意聯絡、行為分擔，自不僅
      限於該案自己所完成部分而已，被告辯稱不知情云云，顯係避重就輕之詞，不
      足採信。本件事證已臻明確，被告有此部犯行亦堪認定。
二、按汽車之引擎號碼係汽車製造廠商出廠之標誌，為表示一定用意之證明，依刑法
    第二百二十條第一項規定，應以私文書論（最高法院六十六年台上字第一九六一
    號判例參照）；另汽車之車牌即汽車號牌，依道路交通安全規則第八條之規定，
    係行車之許可憑證，由汽車所有人向公路監理機關申請登記，自屬特許證之一種
    ；又按欠缺票據法所規定票據上應記載項事項之一者，其票據無效。但本法別有
    規定者，不在此限；本票應記載一定之金額、發票年、月、日，票據法第十一條
    第一項、第一百二十條分別定有明文；故本票上之「發票日」、「一定金額」為
    本票之絕對必要記載事項，屬構成要件之一。再本票雖因未記載發票日期，欠缺
    票據法所規定本票應記載之事項，不能認為係有效本票，而不構成偽造有價證券
    罪，但該本票既已有記載金額，具有債權憑證之性質，且該本票記載之內容已足
    表示一定之意思表示，並已交付取信作為憑證，仍不失為私文書（最高法院八十
    四年台非字第三號、八十年台上字第三三一一號判決參照），然若僅記載發票人
    姓名，未記載票據金額及日期，應認該等債務內容均不明確，尚難依該記載之內
    容認有表示一定之意思表示，應僅構成偽造署押罪。核被告所為係犯刑法第三百
    二十條第一項之竊盜罪（本件係一多人組成之集團性犯罪，惟無證據證明實際在
    場下手行竊車輛之人數有超過三人以上，是本院認被告等所犯竊盜罪部分應僅成
    立普通竊盜罪，此部分原起訴法條為刑法第三百四十九條第一項之收受贓物罪，
    業經檢察官當庭更正起訴法條如上）、第二百十六條、第二百十條之行使偽造私
    文書罪（行使偽造汽車買賣合約書、當票、汽車新領牌照登記書、如事實欄一（
    二）之本票及其他私文書部分；公訴人認偽造如事實欄一（二）本票部分係偽造
    有價證券罪，容有誤會，惟此係併案部分之事實，毋庸變更起訴法條）、第二百
    十六條、第二百十條、第二百二十條第一項行使變造準私文書（行使變造之汽車
    引擎號碼等準私文書部分）、第二百十六條、第二百十一條之行使偽造公文書罪
    （行使偽造之使用牌照稅繳款書、汽車燃料使用費繳款書等公文書部分）、第二
    百十六條、第二百十二條之行使偽造特種文書罪（行使偽造車主之身分證件、駕
    駛執照、車輛之行車執照等特種文書部分）、第二百十七條第一項之偽造署押罪
    （偽造事實欄一（三）之本票部分；公訴人認此部分係偽造有價證券罪，容有誤
    會，惟此係併案部分之事實，毋庸變更起訴法條）、第三百三十九條第一項之詐
    欺取財既遂罪（如事實欄一所示及如附表二所示編號（一）、（二）、（三）各
    次向租車行、車行、當鋪之各承辦人員租車、買機車及典當車輛之詐騙行為）及
    同法第三百三十九條第三項、第一項之詐欺取財未遂罪（如附表二所示編號（四
    ）向福元汽車當鋪之承辦人員典當汽車未得逞之詐騙行為）。被告與庚○○、丁○○、劉嘉鋒、「河馬」、「醫生」、「阿金」及另下手行竊之不詳年籍之成年
    男子間對於上開犯行，具有犯意聯絡及行為分擔，均為共同正犯。被告利用不知
    情之刻印工人偽刻印章，為間接正犯。又被告偽造印章，進而分別偽造如事實欄
    所載之各印文及署押於上開租車契約書、本票、汽車買賣合約書、汽車新領牌照
    登記書、當票、現金保管條、切結書、委託切結書、稅捐繳款書及其他文書上，
    偽造印章、印文、署押之行為，係偽造私文書、特種文書、公文書之部分行為；
    又偽造私文書、變造準私文書、偽造特種文書及偽造公文書後持以行使，偽造、
    變造之低度行為，已分別為行使偽造私文書、行使變造準私文書、行使偽造特種
    文書及行使偽造公文書之高度行為所吸收，均不另論罪。又被告先後多次行使偽
    造私文書、行使變造準私文書、行使偽造特種文書、竊盜及詐欺取財既遂、詐欺
    取財未遂等犯行，分別時間緊接，犯罪構成要件相同，顯係基於概括犯意反覆為
    之，應分別依連續犯之規定論以一罪，並加重其刑（其中詐欺取財既遂多次與詐
    欺取財未遂一次應論以連續詐欺取財既遂一罪）。被告所犯上開連續行使偽造私
    文書、連續行使變造準私文書、連續行使偽造特種文書、行使偽造公文書、偽造
    署押罪、連續竊盜及連續詐欺取財既遂等犯行間，具有方法、結果之牽連關係，
    應依牽連犯之規定從一重論以行使偽造公文書罪處斷。至於如起訴書所載以外之
    犯罪事實，雖未據起訴，然此部分與本案經起訴論罪科刑部分具有裁判上一罪之
    關係，已如前述，為起訴效力所及，本院自得併予審理。爰審酌被告犯罪之動機
    、手段、所犯情節，及其尚年輕力盛，不思努力工作獲取報酬，反成立類似集團
    犯罪，由多人分工以竊盜、偽造文書、拼裝車輛之方式詐騙得財，除侵害個人財
    產法益外，並嚴重破壞社會經濟及善良風氣，所犯非輕，然另審酌被告在該不法
    分工中僅屬下層之執行角色，且犯後大致坦承犯行，態度尚稱良好等一切情狀，
    量處如主文所示之刑，以資懲儆。
三、如附表一所示編號（一）、（二）、（三）所載偽造之印文及署押、如附表二編
    號（一）、（二）、（三）、（四）「沒收之物」欄所載偽造之印文及署押，應
    依刑法第二百十九條規定宣告沒收（所偽造之公、私文書，雖為被告等犯罪所得
    之物，然因均已交付各該被害人，已非被告所有，故不宣告沒收）；扣案偽造「
    己○○」國身分證一枚，係被告所有，且為其犯罪所得之物，應依刑法第三十八
    條第一項第三款規定宣告沒收；至其餘如事實欄所述之偽造駕駛執照、身分證、
    偽造印章等證物，據被告庚○○於其所涉案件中供稱於作案完畢後撕毀或丟棄，
    不另保留，且迄無證據證明仍存在未滅失，是就此部分均不再宣告沒收；另如附
    表二所示編號（一）至（四）號各車輛，經被告所偽造之車牌及變造後之車身號
    碼、引擎號碼，雖有部分偽造車牌扣案，惟該車牌均亦隨同車輛交付予當舖業者
    ，亦已非被告所有之物，亦不宣告沒收，併此敘明。
據上論斷，應依刑事訴訟法第二百九十九條第一項前段，刑法第二十八條、第二百十
六條、第二百十條、第二百十一條、第二百十二條、第二百二十條第一項、第二百十
七條第一項、第三百二十條第一項、第三百三十九條第一項、第五十五條、第二百十
九條、第三十八條第一項第三款，罰金罰鍰提高標準條例第一條前段，判決如主文。
本案經楊淑芬檢察官到庭執行職務。
中      華      民      國      九十一      年     五     月     二     日
                                        臺灣士林地方法院刑事第四庭
                                            法  官  楊  迺  伶
右正本證明與原本無異。
如不服本判決，應於判決送達後十日內，向本院提出上訴狀。
                                            書記官  趙  彩  彤
中      華      民      國      九十一      年     五     月     六     日
附論罪科刑依據之法條：
刑法第二百十條：
  偽造、變造私文書，足以生損害於公眾或他人者，處五年以下有期徒刑。
刑法第二百十一條：
  偽造、變造公文書，足以生損害於公眾或他人者，處一年以上七年以下有期徒刑。
刑法第二百十二條：
  偽造、變造護照、旅券、免許證、特許證及關於品行、能力服務或其他相類之證書
  、介紹書，足以生損害於公眾或他人者，處一年以下有期徒刑、拘役或三百元以下
  罰金。
刑法第二百十六條：
  行使第二百十條至第二百十五條之文書者，依偽造、變造文書或登載不實事項或使
  登載不實事項之規定處斷。
刑法第三百二十條：
  意圖為自己或第三人不法之所有，而竊取他人之動產者，為竊盜罪，處五年以下有
  期徒刑、拘役或五百元以下罰金。
  意圖為自己或第三人不法之利益，而竊佔他人之不動產者，依前項之規定處斷。
  前二項之未遂犯罰之。
刑法第三百三十九條：
  意圖為自己或第三人不法之所有，以詐術使人將本人或第三人之物交付者，處五年
  以下有期徒刑、拘役或科或併科一千元以下罰金。
  以前項方法得財產上不法之利益或使第三人得之者，亦同。
  第二項之未遂犯罰之。
附表一：
（一）如事實欄一之犯罪事實（一）部分：偽造「汽車出租約定切結書」上所偽造之
      「何明輝」簽名、指印各二枚；偽造「洪鉅順」之簽名、指印各一枚；偽造「
      當票」上所偽造楊皓任之簽名一枚、指印三枚。
（二）如事實欄一之犯罪事實（二）部分：偽造「附條件買賣契約書」上所偽造「劉
      朝欉」、「林均元」之簽名、指印各一枚；偽造「本票」（共同發票人為劉朝
      欉、林均元；金額為四萬二千二百五十元）上所偽造劉朝欉之簽名一枚、指印
      二枚、林均元之簽名、指印各一枚）；偽造「租車契約書」上所偽造「劉朝欉
      」之簽名、指印各一枚。
（三）如事實欄一之犯罪事實（三）部分：偽造「高雄市小客車租賃商業同業公會租
      車契約書」上所偽造之「林鈞元」簽名一枚、指印二枚；偽造「本票」（發票
      人為林鈞元，餘空白）上所偽造之「林鈞元」簽名、指印各一枚；向監理機關
      申請補發六Ｋ─００四八號小客車之車籍資料「汽車新領牌照登記書」上所偽
      造「鐘居進」之印文一枚；偽造「當票」上所偽造「鐘居進」署押一枚、指印
      二枚。
附表二：
┌─┬─────────┬─────────────────┬─────┐
│  │竊車              │典當                              │沒收物    │
│編├──┬──┬───┼─┬───┬───┬─┬─────┼─────┤
│號│失竊│失竊│原車號│時│當鋪地│變造後│典│犯罪手法  │          │
│  │時間│地點│及引擎│間│點；負│車號及│當│          │          │
│  │    │    │號碼；│  │責人  │引擎號│金│          │          │
│  │    │    │原車主│  │      │碼；車│額│          │          │
│  │    │    │      │  │      │主    │  │          │          │
├─┼──┼──┼───┼─┼───┼───┼─┼─────┼─────┤
│  │八十│台南│Ｎ二－│八│竹豐當│      │十│冒充車主│當票上偽造│
│  │九年│縣永│二三四│十│鋪（高│      │萬│辛○○，持│「辛○○」│
│  │三月│康市│三號；│九│雄縣路│      │元│偽造辛○○│署名一枚、│
│一│二十│中華│引擎號│年│竹鄉竹│      │  │之身份證。│指印二枚。│
│  │八日│路三│碼：Ｖ│三│南村中│      │  │          │          │
│  │下午│十五│二五０│月│山路七│      │  │          │          │
│  │二時│巷二│八一三│二│七四號│      │  │簽發當票│          │
│  │許前│十四│一Ｅ號│十│）；何│      │  │一張（上偽│          │
│  │之某│號  │；黃財│八│金柱  │      │  │造「辛○○│          │
│  │時  │    │源    │日│      │      │  │」署名一枚│          │
│  │    │    │      │下│      │      │  │；指印二枚│          │
│  │    │    │      │午│      │      │  │）經指紋鑑│          │
│  │    │    │      │二│      │      │  │定為丙○○│          │
│  │    │    │      │時│      │      │  │所為。    │          │
│  │    │    │      │許│      │      │  │          │          │
│  │    │    │      │  │      │      │  │    │          │
│  │    │    │      │  │      │      │  │          │          │
│  │    │    │      │  │      │      │  │          │          │
├─┼──┼──┼───┼─┼───┼───┼─┼─────┼─────┤
│  │八十│台北│Ｔ六－│八│玉山當│Ｃ四－│四│冒充車主│「汽車新領│
│二│九年│市信│三三０│十│鋪（台│六八０│十│子○○，持│牌照登記書│
│  │五月│義路│八號；│九│北市重│五號；│五│偽造子○○│」上偽造「│
│  │七日│四段│引擎號│年│慶北路│ＡＡ－│萬│之「身分證│子○○」印│
│  │上午│二六│碼：Ａ│五│二段一│ＡＮ一│元│」、「行車│文、「嘉義│
│  │七時│五巷│Ａ－Ａ│月│九四號│三五五│  │執照」、「│區監理所（│
│  │許  │三十│Ｎ０七│十│）；李│七號（│  │汽車新領牌│）8.│
│  │    │八號│一八０│九│財旭  │車身號│  │照登記書」│審核合格」│
│  │    │    │號（車│日│      │碼變造│  │（含偽造「│印文、「交│
│  │    │    │身號碼│  │      │為ＢＡ│  │子○○」印│路檢五三三│
│  │    ││：ＢＡ│  │      │０七七│  │文、「嘉義│一號檢驗員│
│  │    │    │０一三│  │      │二０號│  │區監理所（│曹萬青」印│
│  │    │    │五二號│  │      │）；邴│  │）8.│文、「交通│
│  │    │    │）；何│  │      │俊棠  │  │審核合格」│部核定三陽│
│  │    │    │謙和  │  │      │      │  │印文、「交│工業公司代│
│  │    │    │      │  │      │      │  │路檢五三三│辦汽機車檢│
│  │    │    │      │  │      │      │  │一號檢驗員│驗合格章」│
│  │    │    │      │  │      │      │  │曹萬青」印│印文各一枚│
│  │    │    │      │  │      │      │  │文、「交通│。        │
│  │    │    │      │  │      │      │  │部檢定三陽│          │
│  │    │    │      │  │      │      │  │工業公司代│          │
│  │    │    │      │  │      │      │  │辦汽機車檢│          │
│  │    │    │      │  │      │      │  │驗合格章」│          │
│  │    │    │      │  │      │      │  │印文各一枚│          │
│  │    │    │      │  │      │      │  │）有扣案，│          │
│  │    │    │      │  │      │      │  │並經鑑定為│          │
│  │    │    │      │  │      │      │  │偽造。    │          │
│  │    │    │      │  │      │      │  │車輛懸掛│          │
│  │    │    │      │  │      │      │  │偽造Ｃ四－│          │
│  │    │    │      │  │      │      │  │六八０五號│          │
│  │    │    │      │  │      │      │  │車牌二面；│          │
│  │    │    │      │  │      │      │  │有查扣。  │          │
├─┼──┼──┼───┼─┼───┼───┼─┼─────┼─────┤
│  │八十│台北│ＤＴ－│八│台千當│Ｓ五－│四│冒充車主│「汽車新│
│三│九年│市士│二六三│十│鋪（台│九六五│十│戊○○，持│領牌照登記│
│  │五月│林區│七號；│九│北市重│一號；│萬│偽造戊○○│書」（上偽│
│  │三十│中山│引擎號│年│慶北路│ＡＡ－│元│之「身分證│造「戊○○│
│  │一日│北路│碼：Ａ│五│三段三│ＡＮ一│  │」、「行車│」印文、「│
│  │下午│七段│Ａ－Ａ│月│十七號│一九七│  │執照」、「│嘉義區監理│
│  │二時│二三│Ｎ一四│二│之一）│０號（│  │汽車新領牌│所（）雲│
│  │許  │０號│五四六│十│；林錦│車身號│  │照登記書」│林監理站│
│  │    │    │號（車│四│澤    │碼變造│  │（含偽造「│1.審核合│
│  │    │    │身號碼│日│      │為ＢＡ│  │戊○○」印│格（８）」│
│  │    │    │：ＥＡ│  │      │０六一│  │文、「嘉義│印文、「交│
│  │    │    │０八七│  │      │三三號│  │區○○○○○路檢一００│
│  │    │    │一五號│  │      │）；邱│  │）雲林監│０八一０號│
│  │    │    │）；陳│  │      │永賜  │  │理站1.│檢驗員梁忠│
│  │    │    │銘容  │  │      │      │  │審核合格（│禮」印文、│
│  │    │    │      │  │      │      │  │８）」印文│「交通部核│
│  │    │    │      │  │      │      │  │、「交路檢│定三陽工業│
│  │    │    │      │  │      │      ││一０００八│公司代辦汽│
│  │    │    │      │  │      │      │  │一０號檢驗│機車檢驗合│
│  │    │    │      │  │      │      │  │員梁忠禮」│格章」印文│
│  │    │    │      │  │      │      │  │印文、「交│各一枚。  │
│  │    │    │      │  │      │      │  │通部核定三│「汽車買│
│  │    │    │      │  │      │      │  │陽工業公司│賣合約書」│
│  │    │    │      │  │      │      │  │代辦汽機車│上偽造「邱│
│  │    │    │      │  │      │      │  │檢驗合格章│永賜」之署│
│  │    │    │      │  │      │      │  │」印文各一│名二枚，指│
│  │    │    │      │  │      │      │  │枚）有扣案│印八枚。  │
│  │    │    │      │  │      │      │  │，並經鑑定│「汽機車│
│  │    │    │      │  │      │      │  │為偽造。  │過戶登記書│
│  │    │    │      │  │      │      │  │車輛懸掛│」上偽造「│
│  │    │    │      │  │      │      │  │偽造Ｓ五－│戊○○」之│
│  │  │    │      │  │      │      │  │九六五一號│署名，指印│
│  │    │    │      │  │      │      │  │車牌二面；│各一枚。  │
│  │    │    │      │  │      │      │  │有查扣。  │          │
│  │    │    │      │  │      │      │  │簽發「汽│          │
│  │    │    │      │  │      │      │  │車買賣合約│          │
│  │    │    │      │  │      │      │  │書」（上偽│          │
│  │    │    │      │  │      │      │  │造戊○○署│          │
│  │    │    │      │  │      │      │  │名二枚，指│          │
│  │    │    │      │  │      │      │  │印八枚）、│          │
│  │    │    │      │  │      │      │  │「汽機車過│          │
│  │    │    │      │  │      │      │  │戶登記書」│          │
│  │    │    │      │  │      │      │  │（上偽造邱│          │
│  │    │    │      │  │      │      │  │永賜署名，│          │
│  │    │    │      │  │      ││  │指印各一枚│          │
│  │    │    │      │  │      │      │  │）上開文件│          │
│  │    │    │      │  │      │      │  │經指紋鑑定│          │
│  │    │    │      │  │      │      │  │為丙○○所│          │
│  │    │    │      │  │      │      │  │為。      │          │
├─┼──┼──┼───┼─┼───┼───┼─┼─────┼─────┤
│  │八十│台北│２Ａ－│八│福元汽│Ｙ六－│  │冒充車主│扣案偽造│
│四│九年│市北│二一六│十│車當鋪│二七八│無│己○○，持│「己○○」│
│  │五月│投區│五號；│九│（台北│０號；│  │偽造己○○│身分證一枚│
│  │二十│石牌│引擎號│年│市承德│ＡＡ－│  │之「身分證│。        │
│  │二日│路二│碼：Ａ│五│路四段│ＡＮ二│  │」、「行車│「汽車新│
│  │十時│段三│Ａ－二│月│三五四│二八七│  │執照」、「│領牌照登記│
│  │許  │五之│四０六│三│號）；│號（車│  │新光產物保│書」上偽造│
│  │    │一－│七號（│十│蔡翔安│身號碼│  │險股份有限│「己○○」│
││    │一號│車身號│日│      │變造為│  │公司保險證│印文、「嘉│
│  │    │    │碼：Ｂ│上│      │ＢＣ－│  │」、「汽車│義區監理所│
│  │    │    │Ｃ００│午│      │００四│  │新領牌照登│1.審核│
│  │    │    │四八一│十│      │八一號│  │記書」（含│合格」印文│
│  │    │    │號）；│一│      │）；孫│  │偽造「孫溪│、「交路檢│
│  │    │    │壬○○│時│      │溪南  │  │南」印文、│五三三一號│
│  │    │    │      │許│      │      │  │「嘉義區監│檢驗員曹萬│
│  │    │    │      │  │      │      │  │理所1.│青」印文、│
│  │    │    │      │  │      │      │  │審核合格」│「交通部核│
│  │    │    │      │  │      │      │  │印文、「交│定三陽工業│
│  │    │    │      │  │      │      │  │路檢五三三│公司代辦汽│
│  │    │    │      │  │      │      │  │一號檢驗員│機車檢驗合│
│  │    │    │      │  │      │      │  │曹萬青」印│格章」印文│
│  │    │    │      │  │      │    │  │文、「交通│各一枚。  │
│  │    │    │      │  │      │      │  │部核定三陽│「三陽工│
│  │    │    │      │  │      │      │  │工業公司代│業股份有限│
│  │    │    │      │  │      │      │  │辦汽機車檢│公司電子計│
│  │    │    │      │  │      │      │  │驗合格章」│算機開立專│
│  │    │    │      │  │      │      │  │印文各一枚│用汽車出廠│
│  │    │    │      │  │      │      │  │、「三陽工│與貨物稅完│
│  │    │    │      │  │      │      │  │業股份有限│稅照證」上│
│  │    │    │      │  │      │      │  │公司電子計│偽造「三陽│
│  │    │    │      │  │      │      │  │算機開立專│工業股份有│
│  │    │    │      │  │      │      │  │用汽車出廠│限公司」印│
│  │    │    │      │  │      │      │  │與貨物稅完│文、「嘉義│
│  │    │    │      │  │      │      │  │稅照證」（│區監理所汽│
│  │    │    │      │  │      │      │  │含偽造「三│車牌照證件│
│  │    │    │      │  │      │      │  │陽工業股份│核驗章」印│
│  │    │    │      │  │      │      │  │有限公司」│文、「新竹│
│  │    │    │      │  │      │      │  │印文、「嘉│縣貨物稅廠│
│  │    │    │      │  │      │      │  │義區監理所│商，三陽工│
│  │    │    │      │  │      │      │  │汽車牌照證│業股份有限│
│  │    │    │      │  │      │      │  │件核驗章」│公司新竹廠│
│  │    │    │      │  │      │      │  │印文、「新│出廠章戳  │
│  │    │    │      │  │      │      │  │竹縣貨物稅│1.１０ 722│
│  │    │    │      │  │      │      │  │廠商，三陽│21」印文、│
│  │    │    │      │  │      │      │  │工業股份有│「貨物稅證│
│  │    │    │      │  │      │      │  │限公司新竹│照專用章李│
│  │    │    │      │  │      │      │  │廠出廠章戳│蔡源」印文│
│  │    │    │      │  │      │      │  │1.１０ 722│、「黃世惠│
│  │    │    │      │  ││      │  │21」印文、│印」印文各│
│  │    │    │      │  │      │      │  │「貨物稅證│一枚。    │
│  │    │    │      │  │      │      │  │照專用章李│「八十九│
│  │    │    │      │  │      │      │  │蔡源」印文│年全汽車燃│
│  │    │    │      │  │      │      │  │、「黃世惠│料使用費繳│
│  │    │    │      │  │      │      │  │印」印文，│納書」上偽│
│  │    │    │      │  │      │      │  │各一枚」）│造「彰銀嘉│
│  │    │    │      │  │      │      │  │「八十九年│義分行代收│
│  │    │    │      │  │      │      │  │全汽車燃料│國、市庫稅│
│  │    │    │      │  │      │      │  │使用費繳納│款章」印文│
│  │    │    │      │  │      │      │  │書」（含偽│一枚。    │
│  │    │    │      │  │      │      │  │造「彰銀嘉│「嘉義縣│
│  │    │    │      │  │      │      │  │義分行代收│稅捐稽徵處│
│  │    │    │      │  │      │      │  │國、市庫稅│八十九年全│
│  │    │    │      │  │      │      │  │款章」印文│期使用牌照│
│  │    │    │      │  │      │      │  │一枚）、「│稅繳款書」│
│  │    │    │      │  │      │      │  │嘉義縣稅捐│上偽造「彰│
│  │    │    │      │  │      │      │  │稽徵處八十│銀嘉義分行│
│  │    │    │      │  │      │      │  │九年全期使│代收國、市│
│  │    │    │      │  │      │      │  │用牌照稅繳│庫稅款章」│
│  │    │    │      │  │      │      │  │款書」（含│印文各一枚│
│  │    │    │      │  │      │      │  │偽造「彰銀│。        │
│  │    │    │      │  │      │      │  │嘉義分行代│          │
│  │    │    │      │  │      │      │  │收國、市庫│          │
│  │    │    │      │  │      │      │  │稅款章」印│          │
│  │    │    │      │  │      │      │  │文一枚）。│          │
│  │    │    │      │  │      │      │  │車輛懸掛│          │
│  │    │    │      │  │    │      │  │偽造Ｙ六－│          │
│  │    │    │      │  │      │      │  │二七八０號│          │
│  │    │    │      │  │      │      │  │車牌二面。│          │
└─┴──┴──┴───┴─┴───┴───┴─┴─────┴─────┘
